【裁判字號】    98,附民,7
【裁判日期】    981028
【裁判案由】    損害賠償
【裁判全文】
福建金門地方法院刑事附帶民事訴訟判決  98年度附民字第7號
原      告  乙○○
被      告  甲○○
                      之1
上列被告因98年度易字第58號恐嚇案件，經原告提起刑事附帶民
事訴訟，本院判決如下：
    主  文
被告應給付原告新臺幣拾貳萬元，及自民國九十八年十月十五日
起至清償日止，按週年利率百分之五計算之利息。
原告其餘之訴駁回。
本件判決原告勝訴部分於原告以新臺幣肆萬元為被告供擔保後，
得假執行。但被告如以新臺幣拾貳萬元預供擔保後，得免為假執
行。
原告其餘假執行之聲請駁回。
    事實及理由
一原告起訴主張：
(一)被告於民國98年6月24日上午10時許，駕駛車牌號碼2823─QS
  自用小客車，由金湖鎮武德新莊往金湖國民小學方向行駛，行
  經金湖鎮○○路29號前路段，見原告乙○○行走對向車道，竟
  基於恐嚇之犯意，駕車變換車道朝原告駛來，致原告心生畏懼
  而躲入騎樓，以此加害生命、身體之事恫嚇原告，致生危害於
  安全，業經福建金門地方法院檢察署檢察官以98年度偵字第33
  2號起訴在案。
(二)被告及其父母於98年1月8日與原告發生口角，被告並持警棍在
  原告所經營之網咖店門口威脅原告及原告家人之性命，致原告
  心生恐懼並氣急攻心而罹患嚴重型憂鬱症。其後被告又於98年
  5月25日駕車往原告方向衝撞，意圖殺害，致原告病情加重，
  苦無證據對被告提出刑事告訴，被告食髓知味，於98年6月24
  日故技重施，幸為路旁攝影機錄下其惡行，始得將其繩之以法
  ，被告一再恐嚇原告，致使原告罹患嚴重憂鬱症，無法正常管
  理經營網咖店，經常有輕生念頭，需家人貼身照顧，家庭氣氛
  亦受影響，爰依民法第184條第1項、第195條第1項提起本訴，
  聲明請求：
  (一)被告應給付原告新臺幣（下同）300萬元，及自訴狀繕本送
    達翌日起至清償日止，按年息百分之5計算之利息；(二)願供
  擔保，請准宣告假執行等語。並提出診斷證明書1紙為證。
二被告則以：伊並非故意駕車作勢衝撞原告，其與原告並無仇怨
  ，當時經過案發路段，亦未看到原告，係為閃避貓而改變車道
  ，車頭未朝向原告，案發現場監視攝影器未拍攝到貓影可能係
  因拍攝角度問題，原告提起本件告訴係因與被告之母李寶慶先
  前有糾紛云云，資為抗辯。並提出畢業證書遺失補發證明書影
  本1紙為證。
三得心證之理由：
(一)被告王奕偉因在金門縣金湖鎮○○路99號「極速特區」網咖店
  工作，與有商業競爭關係之同路段103號「戰地ONLINE」網咖
  店管理者乙○○素有怨隙，於98年6月24日上午10時12分許，
  駕駛車牌號碼2823─QS自用小客車，由金湖鎮武德新莊往金湖
  國民小學方向行駛，途經金湖鎮○○路29號前路段，見乙○○
  行走於該路段對向車道，竟基於恐嚇之犯意，駕車朝乙○○急
  速駛去作勢撞擊，致乙○○心生畏懼而往騎樓方向閃躲，以此
  加害生命、身體之事恫嚇乙○○，致生危害於安全等事實，業
  經本院98年度易字第58號刑事判決審認明確、論處罪刑，並於
  判決內認定被告所辯為不足採，依刑事訴訟法第500條前段規
  定，應認原告此部分主張為真實。
(二)按因故意或過失，不法侵害他人之權利者，負損害賠償責任；
  不法侵害他人之身體、健康、名譽、自由、信用、隱私、貞操
  ，或不法侵害其他人格法益而情節重大，被害人雖非財產上之
  損害，亦得請求賠償相當之金額，民法第184條第1項前段、第
  195條第1項定有明文，本件被告駕車故意衝撞以恐嚇原告，乃
  故意不法侵害原告心理安全之精神上自由，即屬侵權行為，原
  告自得依前揭規定請求賠償非財產上之損害。
(三)查原告為高中同等學歷，現在經營網咖為業，每月營利約30萬
  元，名下有存款約20萬元、位於金門縣烈嶼鄉之房地產1筆、
  機車1台、無股票、無負債；被告為金門高職畢業，現以駕駛
  計程車為業，每月收入約1萬3千元至1萬5千元，名下有存款1
  萬元，甫貸款70萬元購置計程車1輛，無不動產，案發時駕駛
  之車輛於本件言詞辯論終結前數日以5萬元售出等情，分別為
  兩造互不爭執之主張，復有稅務電子閘門財產所得調件明細表
  2件、畢業證書遺失補發證明書影本1紙在卷可證；而被告於行
  走時遽受被告開車衝撞，其心緒因此驚嚇恐懼，致精神痛苦尚
  無可疑。本院斟酌上述兩造之職業、身分、社會地位、經濟能
  力及原告所受之痛苦程度等情狀，認為原告請求之精神慰撫金
  300萬元，核屬過高，應以12萬元為適當。從而原告依民法第
  184條、第195條規定請求被告給付12萬元及自刑事附帶民事訴
  訟起訴狀繕本送達被告之翌日即98年10月15日起至清償日止，
  按週年利率百分之5計算之利息，洵屬正當，應予准許，逾此
  部分之請求，核屬無據，應予駁回。
(四)按附帶民事訴訟之判決，應以刑事訴訟判決所認定之事實為據
  ，刑事訴訟法第500條前段定有明文，而原告主張被告持警棍
  在原告所經營之網咖店門口威脅。嗣又於98年5月25日駕車朝
  其衝撞，意圖殺害云云，並非本件刑事判決認定之犯罪事實，
  自無從於本件附帶民事訴訟中審酌，原告所提出用以證明罹患
  嚴重憂鬱症之診斷證明書自亦無庸審酌。
四原告陳明願供擔保，聲請宣告假執行，就其給付請求應予准許
  部分，核無不合，爰酌定相當之擔保金額宣告之；併酌定得免
  假執行應供之擔保金額。至於原告之請求不應准許部分，其假
  執行之聲請，已因敗訴而失所依據，應予駁回。
五原告依刑事訴訟法第487條規定，於刑事訴訟程序提起本件附
  帶民事損害賠償訴訟，依法無應繳納裁判費用之規定，且無其
  他訴訟費用產生，爰不另為裁判費用負擔之諭知。
六據上論結，本件原告之訴為一部有理由，一部無理由，依刑事
  訴訟法第502條、第490條，民事訴訟法第390條第2項、第392
  條第2項，判決如主文。
中    華    民    國    98    年    10    月    28    日
                  刑事庭    法  官  許嘉容
以上正本證明與原本無異。
如不服本判決，應於送達後10日內向本院提出上訴書狀，並應敘
述具體理由。
                            書記官  徐振玉
中    華    民    國    98    年    10    月    30    日


司法院資訊處製作；財團法人民間司法改革基金會備份。
